臺灣高雄地方法院刑事判決　　　　　　　 99年度易字第733號
公　訴　人　臺灣高雄地方法院檢察署檢察官
被　　　告　徐鼎凱原名徐合儉.
　　　　　　李佩君
　　　　　　王清秀
　　　　　　李必成
　　　　　　陳彥名
　　　　　　洪銘駿
　　　　　　陳張美
上列被告因詐欺案件，經檢察官提起公訴（97年度偵字第12657
號），本院判決如下：
    主  文
徐鼎凱幫助犯詐欺取財未遂罪，累犯，處拘役貳拾日，如易科罰
金，以新臺幣壹仟元折算壹日。
李佩君、王清秀幫助犯詐欺取財罪，各處拘役拾日，如易科罰
金，均以新臺幣壹仟元折算壹日。
李必成、陳彥名、洪銘駿均無罪。
陳張美部分公訴不受理。
    事  實
一、徐鼎凱前因詐案件，經本院以94度年簡字第6540號判處有期
    徒刑3 月確定，於民國95年5 月25日易科罰金執行完畢，仍
    不知悔改，與李佩君、王清秀均明知目前國內社會上層出不
    窮之詐欺案件，不法份子為避免執法人員追查及處罰，經常
    利用他人之手機門號作為行騙之聯絡工具，以躲避檢警之追
    緝，若他人不以自己名義申辦行動電話門號，反以其他方式
    蒐購或取得他人門號使用，可能作為詐騙集團行騙之聯絡工
    具。詎徐鼎凱因缺錢花用；王清秀與李佩君則因向地下錢莊
    借款後無力還債，經地下錢莊告知交付所有門號可抵償債務
    後，因需錢孔急，竟均基於縱有人利用其等所交付之行動電
    話門號作為詐欺之犯罪工具，亦不違背其本意之幫助詐欺犯
    意，分別向如附表一所示之電信公司申辦如附表一所示之行
    動電話門號，並於附表一所示時間、地點，以附表一所示之
    價格，提供予真實姓名年籍不詳之成年男子。嗣附表一所示
    成年男子所屬詐欺集團取得附表一所示門號後，旋基於為自
    己不法所有之意圖，由集團成員利用位於高雄市三民區○○
    ○路417 號2 樓之「百瑟網咖」，以59.125.131.34 之IP位
    址；或利用位於高雄市三民區○○○路229 號之「藍語網咖
    」，以203.66.71.37之IP位址，連結至東森得易購股份有限
    公司（下稱東森得易購公司）之購物網站，以附表二所示不
    知情之趙啟良等人名義，利用無法扣款之信用卡卡號於網路
    上刷卡，佯裝訂購如附表二所示之貨品，並留下徐鼎凱、李
    佩君、王清秀所有之門號作為聯絡方式以取信於東森得易購
    公司，致東森得易購公司誤認附表二編號2 、3 所示之訂購
    確有其事而陷於錯誤，將貨品載運至指定地點予詐欺集團成
    員領取，而詐得如附表二編號2 、3 所示之貨品。至附表二
    編號1 所示之訂單，因利用上開網路IP位址訂購貨物，所使
    用之信用卡均無法扣款，而附表三編號1 之訂單又係上開網
    路IP位址所發，東森得意購公司研判應係詐騙集團所為，而
    未陷於錯誤，經報警處理後，在警方監控下如期出貨，經警
    於97年1 月12日下午5 時20分許，在高雄市苓雅區○○○路
    61巷巷口，逮捕正簽收如附表三編號1 所示貨品之蔡祥龍，
    致未取得如附表二編號1 之貨品而未遂（蔡祥龍與詐欺集團
    共同犯詐欺取財罪部分，經本院以97年度易字第548 號判決
    處有期徒刑5 月確定），始悉上情。
二、案經東森得易購公司、林哲弘訴由高雄市政府警察局移送臺
    灣高雄地方法院檢察署檢察官偵查起訴。
    理  由
甲、程序事項
壹、公訴不受理部分：
一、公訴意旨略以：被告陳張美明知若他人不以自己名義申辦行
    動電話門號，反以其他方式蒐購或取得他人門號使用，可能
    作為詐騙集團行騙或犯罪聯絡之用，且藉此躲避檢警之追緝
    ，竟仍基於幫助詐欺取財之未必故意，向威寶電信申辦如附
    表三編號4 所示之行動電話門號，並於附表三編號4 所示時
    間、地點，以附表三編號4 所示之價格，提供予真實姓名年
    籍不詳之成年女子。嗣該成年女子所屬詐欺集團取得該門號
    後，旋以附表四編號1 之資料，利用前開事實欄所述之詐騙
    方式向東森得意購公司訂購貨品，惟因東森得易購公司已有
    所警覺，不予配送貨品而未得逞。因認被告陳張美涉犯刑法
    第339 條第3 項、第30條第1 項之幫助詐欺取財未遂罪嫌等
    語。
二、按被告死亡者，應諭知不受理之判決，並得不經言詞辯論為
    之，刑事訴訟法第303 條第5 款、第307 條，分別定有明文
    。經查，被告陳張美於檢察官起訴後，本院審理中之99年2
    月26日死亡，有本院查詢內政部戶役政系統個人基本資料、
    被告陳張美死亡證明書及個人基本資料查詢結果各1 份在卷
    可稽（參審易卷第131 、132 頁），揆諸前開說明，爰不經
    言詞辯論，逕為諭知不受理之判決。
貳、證據能力部分：按被告以外之人於審判外之言詞或書面陳述
    ，除法律有規定者外，不得作為證據；又被告以外之人於審
    判外之陳述，雖不符合同法第159 條之1 至第159 條之4 之
    規定，但經當事人於審判程序同意作為證據，法院審酌該言
    詞陳述或書面陳述作成時之情況，認為適當者，亦得為證據
    。當事人、代理人或辯護人於法院調查證據時，知有第159
    條第1 項不得為證據之情形，而未於言詞辯論終結前聲明異
    議者，視為有前項之同意，刑事訴訟法第159 條第1 項及第
    159 條之5 分別定有明文。查本件判決所引用據以認定事實
    之各項證據，除符合刑事訴訟法第159 條之1 至4 所列之傳
    聞例外規定，本得做為證據外，餘均經檢察官、被告徐鼎凱
    、李佩君、王清秀、李必成、陳彥名、洪明駿於本院準備程
    序及審理中同意做為證據（見本院審易卷第76頁、本院卷第
    207 頁），且於言詞辯論終結前，均未聲明異議，本院審酌
    該等證據作成時之狀況，並無違法取證之情事，且無不宜作
    為證據之情形，依前開說明，認均有證據能力。
乙、實體事項
壹、有罪部分
一、訊據被告徐鼎凱、李佩君、王清秀對前揭事實，於本院審理
    中均坦認不諱（參本院卷第207 頁、第224 頁、第225 頁）
    ，核與證人即被害人公司副理張華宗於警詢及準備程序中、
    證人趙啟良於警詢中、另案被告即詐欺集團車手蔡祥龍於警
    詢及偵查中所證相符（參警卷第61頁至第62頁、第67頁至第
    72頁、149 頁至第151 頁、第17 1頁至第172 頁；審易卷第
    149 頁至第150 頁；偵卷第12頁至第14頁、第16頁至第19頁
    ）互核相符，且有如附表一所示行動電話門號申辦資料（參
    審易卷第116 頁、第121 頁；偵卷第224 頁）、東森購物客
    戶購買及刷卡資料、IP位址及客戶訂購資料、盜刷訂購明細
    表、銀行扣款明細、出貨明細、告訴代理人99年12月20日刑
    事陳報狀檢附損失表格各1 份在卷可憑（參偵卷第249 頁至
    第251 頁、偵卷第83頁；審易卷第79頁至第106 頁；本院卷
    第192 頁至第203 頁），足認被告徐鼎凱、李佩君、王清秀
    之自白均與事實相符，堪予採為本件論罪科刑之依據。再查
    行動電話門號，一般民眾皆得持個人身份資料申請取得，並
    無任何特殊之限制，自無須花費金錢要求他人代為申辦。參
    以坊間報章雜誌及其他新聞媒體，對於不法犯罪集團，經常
    利用他人行動電話門號，以隱匿詐欺取財犯罪之不法行徑，
    規避執法人員之查緝，業已多所報導及再三披露。故依一般
    人之社會生活經驗，苟見他人不自己申辦行動電話門號而以
    金錢蒐集門號使用，衡情應可預見蒐集之門號乃係利用為與
    財產有關之犯罪工具，而被告徐鼎凱、李佩君、王清秀三人
    均有幫助詐欺之前科紀錄，有其等臺灣高等法院被告前案紀
    錄表在卷可查，對其等交付上開行動電話門號予不詳之人，
    自有可能預見遭到財產犯罪之用，卻仍將上開門號交付不詳
    之人，顯均係基於縱該門號遭不法財產犯罪使用，亦不違背
    其本意之犯意而為之至明。是本案被告徐鼎凱、李佩君、王
    清秀三人犯行事證明確，堪以認定，均應依法論科。
二、按刑法上之幫助犯，係對於犯罪與正犯有共同之認識，而以
    幫助之意思，對於正犯資以助力，而未參與實施犯罪之行為
    者而言（最高法院75年度台上字第1509號、84年度台上字第
    5998號、88年度台上字第1270號判決參照）。是如未參與實
    施犯罪構成要件之行為，僅係出於幫助之意思提供助力，則
    屬幫助犯，而非共同正犯。查本件被告徐鼎凱、李佩君、王
    清秀提供其行動電話門號予他人使用，使他人得基於詐欺取
    財之犯意，向被害人東森得意購公司施用詐術，以遂行詐欺
    取財之犯行，被告徐鼎凱、李佩君、王清秀單純提供其行動
    電話門號予他人使用之行為，並不等同於向被害人施以欺罔
    之詐術行為，此外，復無其他證據證明被告有參與詐欺取財
    犯行之構成要件行為，故核被告徐鼎凱所為，係犯刑法第33
    9 條第3 項、第1 項詐欺取財未遂罪之幫助犯；被告李佩君
    、王清秀所為，均係犯刑法第339 條第1 項詐欺取財罪之幫
    助犯。被告徐鼎凱、李佩君、王清秀均未實際參與詐欺犯行
    ，所犯情節較正犯輕微，爰均依刑法第30條第2 項規定，減
    輕其刑。另被告徐鼎凱所為犯行部分，因詐欺正犯雖已著手
    於犯罪行為之實行，惟並未使被害人陷於錯誤而交付商品，
    為未遂犯，爰依刑法第25條第2 項段規定，減輕其刑，並依
    法遞減之。又被告徐鼎凱前因詐案件，經本院以94度年簡字
    第65 40 號判處有期徒刑3 月確定，於95年5 月25日易科罰
    金執行完畢，有臺灣高等法院被告前案紀錄表1 份在卷可按
    ，其於有期徒刑執行完畢後，5 年以內故意再犯本件法定刑
    有期徒刑以上之罪，為累犯，應依刑法第47條第1 項之規定
    加重其刑，並依法先加後減之。
三、爰審酌被告徐鼎凱、李佩君、王清秀均明知詐騙行為猖獗，
    卻仍提供行動電話門號供不明人士使用，不僅造成執法機關
    不易查緝犯罪行為人，嚴重危害社會治安，助長社會犯罪風
    氣，更造成被害人求償上之困難及財物損害之情形，所為實
    非可取。惟考量被告徐鼎凱因缺錢支付利息；被告李佩君與
    王清秀因向地下錢莊舉債後，無法支應還款利息，方出售自
    己申辦之行動電話門號抵充債務（參本院卷第224 頁、第22
    5 頁、第229 頁），均係需錢孔急下所為，且本件被告徐鼎
    凱、李佩君、王清秀三人所提供之行動電話門號，僅係被害
    人公司要求買家登載，以供聯絡之用，並非被害人公司決定
    是否出售貨品之關鍵，對詐欺犯行所提供之助力甚微，再本
    件如附表二所示因各門號遭詐騙之貨品金額僅分別為新臺幣
    21800 、18588 元，價值非鉅，佐以被告徐鼎凱、李佩君、
    王清秀三人皆於本院審判中坦承犯行，並與被害人達成和解
    ，犯後態度良好，亦見悔意（參本院卷第225 頁、第229 頁
    、第232 頁），復參酌被告三人之智識程度、就業狀況、收
    入等一切情狀，分別量處如主文所示之刑，並均諭知易科罰
    金之標準，以資警惕。
四、至公訴意旨雖提及詐欺集團成員輾轉取得該等門號後，基於
    行使偽造準私文書之犯意聯絡，由成員在位於高雄市三民區
    ○○○路417 號2 樓之「百瑟網咖」，以59.125. 131.34之
    IP位址；或在位於高雄市三民區○○○路229 號之「藍語網
    咖」，以203.66.71.37之IP位址，連結至東森得易購公司之
    網站，冒用他人名義加入該購物網站成為會員後，於該網站
    上購物而偽造不實之電磁紀錄並行使之，以遂行前述詐欺犯
    行等語。然查詐欺集團施用詐術之手段與方式千奇百怪，並
    隨時依據檢警偵辦方向而推陳出新，衡情一般人交付行動電
    話門號，雖可預見該門號將用以詐騙他人，但尚難知悉詐騙
    集團之犯罪計畫為何，故主觀上就詐欺集團之犯罪手法，另
    可能該當何種詐欺以外之刑法構成要件，仍欠缺預見可能性
    。故本件被告徐鼎凱、李佩君、王清秀雖明知提供行動電話
    門號予不詳之人，可能淪為詐騙集團訛詐之工具，而有幫助
    詐欺取財之不確定故意雖如前述，惟行使偽造準私文書之構
    成要件本質，究與詐欺取財之要件有所不同，故詐騙集團以
    行使偽造準私文書之方式騙取財物，顯已逸脫被告徐鼎凱、
    李佩君、王清秀三人交付行動電話門號時之可預見範圍，自
    與刑法第13條第2 項之未必故意「得預見」要件不符，是本
    件尚難遽以認定被告徐鼎凱、李佩君、王清秀有何幫助行使
    偽造準私文書之未必故意（公訴意旨亦未論被告徐鼎凱、李
    佩君、王清秀三人涉犯此部分之罪嫌），併此敘明。
貳、無罪部分
一、公訴意旨略以：被告李必成、陳彥名、洪銘駿均明知若他人
    不以自己名義申辦行動電話門號，反以其他方式蒐購或取得
    他人門號使用，可能作為詐騙集團行騙或犯罪聯絡之用，且
    藉此躲避檢警之追緝。被告李必成竟仍基於幫助詐欺取財之
    未必故意，向台灣大哥大申辦如附表三編號1 所示之行動電
    話門號後，於附表三編號1 所示時間、地點交付予其國中同
    學即本案共同被告溫育聖使用（溫育聖經傳拘未到，嗣到案
    後另行審結）。被告溫育聖復將該行動電話門號交予被告陳
    彥名，而被告陳彥名又基於幫助詐欺取財之未必故意，於附
    表三編號2 所示之時間、地點，將該門號交予被告洪銘駿。
    被告洪銘駿復基於幫助詐欺之未必故意，再將該門號於附表
    三編號3 之時地，交予不詳之人。嗣詐騙集團成員輾轉取得
    該門號後，旋基於為自己不法所有之意圖，以附表四編號2
    之資料，利用前開事實欄所述之詐騙方式向東森得意購公司
    訂購貨品，致使東森得易購公司陷於錯誤，將如附表四編號
    2 所示貨品載運至指定地點予詐欺集團成員領取，而詐得如
    附表四編號2 所示之貨品。因認被告李必成、陳彥名、洪銘
    駿均涉犯刑法第339 條第1 項、第30條第1 項之幫助詐欺取
    財罪嫌等語。
二、按犯罪事實應依證據認定之，無證據不得認定犯罪事實；不
    能證明被告犯罪者，應諭知無罪之判決，刑事訴訟法第154
    條第2 項、第301 條第1 項分別定有明文。又認定不利於被
    告之事實，須依積極證據，苟積極證據不足為不利於被告事
    實之認定時，即應為有利於被告之認定，更不必有何有利之
    證據；再犯罪事實之認定，應憑真實之證據，倘證據是否真
    實尚欠明確，自難以擬制推測之方式，為其判斷之基礎；刑
    事訴訟上證明之資料，無論為直接或間接證據，均須達於通
    常一般之人均不致有所懷疑，而得確信其為真實之程度，始
    得據為有罪之認定，若其關於被告是否犯罪之證明未能達此
    程度，而有合理懷疑之存在，致使無從形成有罪之確信，即
    不得遽為不利被告之認定；且以間接證據斷罪時，尤須基於
    該證據在直接關係上所可證明之他項情況事實，本乎推理作
    用足以確證被告有罪，方為合法，不得徒憑主觀上之推想，
    將一般經驗上有利被告之其他合理情況逕予排除；因此，檢
    察官對於起訴之犯罪事實，應負提出證據及說服之實質舉證
    責任。倘其所提出之證據，不足為被告有罪之積極證明，或
    其指出證明之方法，無從說服法院以形成被告有罪之心證，
    基於無罪推定之原則，自應為被告無罪判決之諭知，有最高
    法院30年上字第816 號、32年上字第67號、53年台上字第65
    6 號、76年台上字第4986號及92年台上字第128 號判例意旨
    可考。次按刑法關於犯罪之故意，係採希望主義，不但直接
    故意，須犯人對於構成犯罪之事實具備明知及有意使其發生
    之兩個要件，即間接故意，亦須犯人對於構成犯罪之事實預
    見其發生，且其發生不違背犯人本意始成立，有最高法院22
    年上字第4229號可資參照。
三、公訴意旨認被告李必成、陳彥名、洪銘駿涉犯幫助詐欺取財
    罪嫌，無非以被告李必成、陳彥名、洪銘駿於警詢、偵查中
    之供述、證人即被害人張華宗於警詢及準備程序中證述、另
    案被告即詐欺集團車手蔡祥龍於警詢及偵查中之供述、0000
    000000號行動電話服務申請書、東森購物客戶刷卡資料、IP
    位址、客戶訂購資料、盜刷訂購明細表、銀行扣款明細、出
    貨明細、及告訴代理人陳報檢附損失表格各1 份，為其論據
    （參警卷第63頁至第65頁、第73頁至第77頁、第85頁至第88
    頁、第146 頁至第151 頁；偵卷第12頁至第14頁、第16頁至
    第19頁、第63頁至第66頁、第80頁至第83頁、第197 頁至第
    198 頁、第208 頁至第210 頁、第230 頁至第233 頁、第24
    1 頁至第244 頁；審易卷第67頁至第68頁、第71頁、第79頁
    至第106 頁、第126 頁、第127 頁、第149 頁至第150 頁；
    本院卷第192 頁至第203 頁）。
四、訊據被告李必成、陳彥名、洪銘駿均堅詞否認有何幫助詐欺
    取財之犯行，被告李必成辯稱：伊所以申辦0000000000號行
    動電話門後，是因為在網咖剛好遇到國中同學即被告溫育聖
    ，伊跟被告溫育聖係很好的朋友，因被告溫育聖表示其積欠
    臺灣大哥大電話費而無法辦門號，請求伊幫忙申辦，伊遂與
    被告溫育聖至偉格通訊行申辦上開門號，當天辦好就將晶片
    卡交給被告溫育聖，伊並不知道被告溫育聖會拿去犯案等語
    （參警卷第75頁至第77頁；偵卷第63頁至第66頁；審易卷第
    71頁；本院建第225 頁至第226 頁）；被告陳彥名辯稱：伊
    從事販毒犯行，需要使用人頭電話，因被告溫育聖表示不欲
    再使用上開門號，就向被告溫育聖要來用，之後伊去找被告
    洪銘駿時，因被告洪銘駿跟他人吵架，說要人頭電話聯絡友
    人出面，遂將該門號交給被告洪銘駿使用，並不知道後來該
    門號會遭他人拿去行騙，伊販賣毒品利潤豐厚，無須販賣門
    號賺取蠅頭小利等語（參警卷第85頁至第88頁；偵卷第80至
    第82頁；審易卷第67頁至第78頁；本院卷第214 頁至第218
    頁、第226 頁、第227 頁）；被告洪銘駿辯稱：伊朋友很多
    ，很複雜，平常都使用人頭電話，上開門號係被告陳彥名在
    電話中提及，似乎有意兜售，伊才叫被告陳彥名拿到伊住處
    ，當時伊住處有多人聚集，沒注意被告陳彥名將門號放置於
    何處，後來該門號可能被友人楊祥偉拿去使用，伊根本完全
    沒有使用過該門號等語（參警卷第146 頁至第148 頁；偵卷
    第197 頁至第198 頁、第208 頁至第210 頁、第230 頁至第
    233 頁、第241 頁至第244 頁；審易卷第71頁；本院卷第20
    9 頁至第213 頁、第228 頁）。經查：
  (一)前開0000000000號門號，係被告李必成於附表三編號1 所示
    時間、地點，向台灣大哥大公司申辦後，交予被告溫育聖使
    用。其後被告溫育聖又交予被告陳彥名使用，再由被告陳彥
    名轉手給被告洪銘駿，最終輾轉流至詐騙集團手中，該集團
    成員並以附表四編號2 之資料，利用前開事實欄所述之詐騙
    方式向東森得意購公司訂購貨品，致使東森得易購公司陷於
    錯誤，將如附表四編號2 所示貨品載運至指定地點予詐欺集
    團成員領取，而詐得如附表四編號2 所示之貨品等節，業據
    被告李必成、陳彥名、洪銘駿於警詢、偵訊及本院審理中供
    述明確（參警卷第75頁至77頁、第85頁至第88頁；偵卷第63
    頁至第66頁、第80頁至第82頁、第197 頁、第198 頁、第20
    8 頁至第210 頁；審易卷第70頁至第71頁；本院卷第225 頁
    至第228 頁），並與被告溫育聖於警詢、偵查及準備程序中
    所述相符（參警卷第80頁至第83頁；偵卷第75頁至第77頁；
    審易卷第70頁），復有證人即被害人公司副理張華宗於警詢
    及準備程序中就詐欺集團如何利用上開門號詐騙之陳述在卷
    可憑（參警卷第149 頁至第151 頁；審易卷第第71頁、第14
    9 頁至第150 頁），另有0000000000號行動電話服務申請書
    、東森購物客戶刷卡資料、IP位址、客戶訂購資料、盜刷訂
    購明細表、銀行扣款明細、出貨明細及告訴代理人刑事陳報
    狀檢附損失表格各1 份在卷可證（參偵卷第80頁至第83頁；
    審易卷第79頁至第106 頁、第126 頁、第127 頁；本院卷第
    192 頁至第203 頁），此部分之事實，堪以認定。
  (二)朋友間行動電話門號之流用，與將行動電話門號販售、交付
    予不詳人士之行為，雖均有交付行動電話門號之客觀行為，
    但交付者行為時主觀上之意識，卻係有別。蓋交付之對象，
    若係不詳人士，因不詳人士之背景，交付者並無任何認識，
    故該不詳人士收受門號後，是否確定不會交由詐欺集團使用
    ，交付者無從判斷。此時交付者主觀上對該門號可能會經由
    不詳人士流入詐欺集團，利用為與財產有關之犯罪工具自有
    高度預見，卻仍將之交予不詳人士，顯然交付者主觀上係基
    於縱該門號遭不法財產犯罪使用，亦不違背其本意之犯意而
    為之至明。至朋友間行動電話門號之流用，因交付者與收受
    者係朋友關係，交付者對於朋友之背景有相當程度瞭解，對
    於朋友收受門號後，是否確定不會交由詐欺集團使用，當能
    判斷。故交付者經判斷朋友欲自行使用後，方才交付門號，
    此時交付者主觀上自非基於縱該門號遭不法財產犯罪使用，
    亦不違背其本意之犯意而為之甚明，是該門後日後縱輾轉經
    詐欺集團取得並用以行騙，揆諸前揭最高法院22年上字4229
    號判例意旨，亦不能認其有何幫助詐欺之間接故意。而依被
    告李必成於警詢陳稱：上開門號係伊國中同學溫育聖在96年
    12月間借伊之名義申辦等語；於偵訊陳稱：上開門號是伊在
    網咖遇到同學溫育聖，因溫育聖欠臺灣大哥大前而無法辦手
    機，才幫忙申辦預付卡門號給溫育聖使用等語；於本院審理
    中陳稱：伊與溫育聖是很好的朋友，溫育聖問伊能否幫忙申
    辦預付卡等語（參警卷第75頁至第77頁；偵卷第63頁至第66
    頁；審易卷第71頁；本院卷第225 頁），佐以被告溫育聖於
    警詢及偵訊時均一致陳稱：伊積欠台灣大哥大通話費而無法
    申辦門號，遂拜託同學即被告李必成幫忙，在偉格通訊行向
    台灣大哥大申請預付卡給伊使用等語（參警卷第80頁至第83
    頁；偵卷第75頁至第77頁），可認被告李必成與被告溫育聖
    除係國中同學外，二人復有多年交情，故被告李必成對被告
    溫育聖之背景、經濟狀況自有相當瞭解。參以被告李必成於
    本院審理中陳稱：伊於被告溫育聖告知欠費無法申辦門號使
    用時，有去通訊行查，結果真的無法用被告溫育聖名義申辦
    門號等語（參本院卷第225 頁），顯然被告李必成對被告溫
    育聖所告知無法申辦門號之原因是否屬實，主觀上有判斷之
    意圖，客觀上亦有判斷之行為。對照被告溫育聖未有任何幫
    助詐欺前科之背景下，有臺灣高等法院被告前案紀錄表乙份
    在卷可參，則被告李必成經查詢通訊行後，認被告溫育聖所
    言屬實，而判斷被告溫育聖申辦門號係欲自行使用，亦與卷
    內資料不相違背。是被告李必成申辦門號後，交付之對象係
    其多年友人即被告溫育聖，其對被告溫育聖背景有相當程度
    瞭解，復經客觀判斷被告溫育聖收受該門號係自行使用後，
    方才交付門號，且其判斷與卷內資料無違。依上所論，被告
    李必成交付上開門號予被告溫育聖之時，主觀上自非基於縱
    該門號遭不法財產犯罪使用，亦不違背其本意之犯意而為之
    自明，自難認其有何幫助詐欺之未必故意。
  (三)被告陳彥名因販賣第三級毒品行為，經本院於99年8 月31日
    以99年訴字第518 號判決判處應執行有期徒刑20年乙節，有
    被告陳彥名台灣高等法院被告前案紀錄表1 份在卷可憑（參
    本院卷第182 頁），而從事販毒犯行之行為人，為避免遭警
    鎖定，使用人頭門號，於刑事偵審實務上，甚為常見，是被
    告陳彥名前開辯稱，因從事販毒犯行，需要使用人頭電話，
    故被告溫育聖表示不欲再使用上開門號，就向被告溫育聖要
    來用等語，應堪採信。又被告洪銘駿有傷害致死、違反槍砲
    彈藥刀械管制條例、違反毒品危害防制條例、妨害自由等多
    項前案紀錄，現於臺灣高雄監獄執行中，有被告洪銘駿臺灣
    高等法院被告前案紀錄表1 份在卷可按（參本院卷第186 頁
    至第191 頁），所涉與槍、毒、暴力犯罪有關，均係警方重
    視之刑事犯罪，為免警方追緝，使用人頭門號與外界聯絡，
    以免遭警鎖定，亦係情理之常，故其前開辯稱：伊朋友很多
    ，很複雜，平常都使用人頭電話等語，亦堪採信。而依被告
    陳彥名於本院審理中結證稱：伊與被告洪銘駿認識，被告洪
    銘駿知道伊在販毒，當天伊打電話給被告洪銘駿，是因為伊
    缺K 他命，去問被告洪銘駿是否可以介紹毒品賣家等語（參
    本院卷第214 頁、第21 7頁至第218 頁），參以被告洪銘駿
    於本院中結證稱：伊與被告陳彥名係朋友關係，有金錢往來
    ，常互相請客，二人的交情，不會去計較SIM 卡的錢等語（
    參本院卷第210 頁），可認被告陳彥名與被告洪銘駿係朋友
    關係，二人交情甚佳，故被告陳彥名對被告洪銘駿之背景、
    何以需要人頭門號自有相當瞭解。再佐以被告陳彥名陳稱：
    當時伊前往被告洪銘駿住處，見被告洪銘駿在跟別人爭吵，
    被告洪銘駿好像要跟別人打架滋事做為聯絡之用，才跟伊索
    取SIM 卡等語（參本院卷第217 頁），顯然被告陳彥名判斷
    被告洪銘駿需要人頭號碼係用以聯絡鬥毆之用後，方交付上
    開門號。對照被告洪銘駿上開前案紀錄及未有任何幫助詐欺
    前科之背景下，被告陳彥名判斷被告洪銘駿門號欲聯絡鬥毆
    使用，亦與卷內資料不相違背。是被告陳彥名交付門號之對
    象係交情甚佳之友人即被告洪銘駿，其對被告洪銘駿背景、
    何以需要人頭門號有相當程度瞭解，復經判斷被告洪銘駿係
    為聯絡鬥毆使用後，方才交付門號，且其判斷與卷內資料無
    違，依上所論，被告陳彥名交付上開門號予被告洪銘駿之時
    ，主觀上自非基於縱該門號遭不法財產犯罪使用，亦不違背
    其本意之犯意而為之自明，自難認其有何幫助詐欺之未必故
    意。
  (四)前開門號預付卡後由被告洪銘駿之友人楊祥偉取走使用乙情
    ，業據被告洪銘駿於警詢及偵訊中陳稱：門號伊確定是楊祥
    偉拿去使用等語明確（參偵卷230 頁背面、第242 頁背面、
    第208 頁），核與證人楊祥偉於警詢中證稱：被告洪銘駿確
    實有拿壹張SIM 卡給伊等語相符（參警卷第246 頁）堪以認
    定。再依被告陳彥名於本院審理中證稱：當天伊前往被告洪
    銘駿住處時，被告洪銘駿欲聯絡鬥毆等語（參本院卷第214
    頁），參以被告洪銘駿於本院審理中證稱：被告陳彥銘至伊
    住處時，現場還有伊女友及楊祥偉等語（參本院卷第210 頁
    ），可知被告洪銘駿欲滋事之際，證人楊祥偉亦在現場，由
    此可認被告洪銘駿與證人楊祥偉關係亦相當密切，其對證人
    楊祥偉背景自有相當瞭解。再由被告洪銘駿取得該門號之原
    因係為聯絡鬥毆之用、取得該門號後旋即交付證人楊祥偉使
    用，並曾撥打該電話與證人楊祥偉聯絡之情（參偵卷第24 3
    頁背面），顯然被告洪銘駿交付證人楊祥偉門號之用意，係
    為與證人楊祥偉聯絡之用，並無任由該門號流通於外之意。
    是被告洪銘駿交付門號之對象係關係密切之友人即證人楊祥
    偉，其對證人楊祥偉背景有相當程度瞭解，復為與證人楊祥
    偉聯絡之用，方才交付門號。依上所論，被告洪銘駿交付前
    開門號予證人楊祥偉之時，主觀上自非基於縱該門號遭不法
    財產犯罪使用，亦不違背其本意之犯意而為之自明，自難認
    其有何幫助詐欺之未必故意。
  (五)公訴意旨雖以為被告陳彥名、洪銘駿對前開門號究何人主動
    向對方索取或兜售等節，供述多有矛盾，而認渠等所述為不
    可採。然查本件交付門號之時間為96年間，距今已3 年有餘
    ，且依被告陳彥名與被告洪銘駿二人之前科資料，可知渠等
    因躲避檢警追查之需，手中同時持用許多人頭門號，非難想
    像，是前開門號並非二人3 年多來，唯一持用之門號，故尚
    難期待被告二人在歷經多年且多次的訊問中，就眾多門號其
    中之一之來龍去脈，交代全無二致。復參以被告陳彥名從事
    販毒、被告洪銘駿所為則與槍、毒有關之犯行，均有如前述
    ，渠等在接受檢警偵訊時，難免為掩飾本身犯行，而就前開
    門號流向及來源有避重就輕之情，自不得逕以被告陳彥名、
    洪銘駿就前開門號相關供詞矛盾，遽認被告陳彥銘、洪銘駿
    有何幫助詐欺之犯行。
  (六)縱上所述，前開門號由被告李必成交給被告溫育聖時；由被
    告陳彥名交給被告洪銘駿時；由被告洪銘駿再交給楊祥偉時
    ，因所交付之對象均係友人，故被告李必成、陳彥名、洪銘
    駿三人，於交付前開門號時，對交付對象之背景均有相當程
    度瞭解，且均經判斷收受前開門號之友人，係為自行使用後
    始行交付，故被告李必成、陳彥名、洪銘駿三人於交付前開
    門號時，主觀上均非基於縱該門號遭不法財產犯罪使用，亦
    不違背其等本意之犯意而為之，至為灼然，揆諸前揭最高法
    院22年上字第4229號判例意旨自難認其等有何幫助詐欺之未
    必故意。此外，復查無其他積極證據，足資證明被告李必成
    、陳彥名、洪銘駿確有公訴意旨所指之前開犯行，本件不能
    證明被告李必成、陳彥名、洪銘駿犯罪，揆諸首揭法條及判
    例之意旨，依法自應為無罪之諭知。
據上論斷，應依刑事訴訟法第299 條第1 項前段、刑法第30條第
1 項、第339 條第1 項、第3 項、第25條第2 項、第47條第1 項
、第41條第1 項前段、刑法施行法第1 條之1 ，刑事訴訟法第30
3 條第5 款、第307 條、第301 條第1 項，判決如主文。
本案經檢察官劉慕珊到庭執行職務
中    華    民    國    100    年    1    月    31    日
                  刑事第十四庭  審判長法  官  陳銘珠
                                      法  官  謝琬萍
                                      法  官  林揚奇
以上正本證明與原本無異。
如不服本判決應於收受本判決後10日內向本院提出上訴書狀，並
應敘述具體理由，如未敘述上訴理由者，應於上訴期間屆滿後20
日內補提理由書狀於本院（均須按他造當事人之人數附繕本）「
切勿逕送上級法院」。
中    華    民    國   100    年    1     月    31    日
                                      書記官  何明昌
附錄本判決論罪之法條：
刑法第339條：
意圖為自己或第三人不法之所有，以詐術使人將本人或第三人之
物交付者，處5 年以下有期徒刑、拘役或科或併科1 千元以下罰
金。
以前項方法得財產上不法之利益或使第三人得之者，亦同。
前二項之未遂犯罰之。
附表一：行動電話門號申辦、交付情形（有罪部分）
┌──┬───┬─────┬─────┬────┬────┬───┬────┬──────┐
│編號│門號申│電信業者  │門號      │交付時間│交付地點│代價  │收購者  │被害人遭詐騙│
│    │辦人  │          │          │        │        │      │        │所損失金額  │
├──┼───┼─────┼─────┼────┼────┼───┼────┼──────┤
│ 1  │徐鼎凱│遠傳電信  │0000000000│96年7月 │高雄市六│1000元│不詳之人│未遂        │
│    │      │          │          │間某日  │合路和信│      │        │            │
│    │      │          │          │        │電信行對│      │        │            │
│    │      │          │          │        │面      │      │        │            │
├──┼───┼─────┼─────┼────┼────┼───┼────┼──────┤
│ 2  │李佩君│威寶電信  │0000000000│96年10月│不詳    │不詳  │綽號「阿│21800元     │
│    │      │          │          │7日     │        │      │彬」之人│            │
│    │      │          │          │        │        │      │        │            │
├──┼───┼─────┼─────┼────┼────┼───┼────┼──────┤
│ 3  │王清秀│威寶電信  │0000000000│96年12月│高雄市民│1500元│蔡祥龍之│18588元     │
│    │      │          │          │間某日  │權路與民│      │友人    │            │
│    │      │          │          │        │生路口之│      │        │            │
│    │      │          │          │        │威寶電信│      │        │            │
└──┴───┴─────┴─────┴────┴────┴───┴────┴──────┘
附表二：詐騙集團冒名訂貨詐騙情形（有罪部分）
┌─┬───┬────┬─────┬────┬────┬──────┬─────┬────┐
│編│遭冒名│生日    │身分證字號│訂單日期│購買貨物│購買貨物名稱│所留電話  │該電話申│
│號│購買人│        │          │        │金額    │            │          │設人    │
│  │之姓名│        │          │        │        │            │          │        │
├─┼───┼────┼─────┼────┼────┼──────┼─────┼────┤
│1 │趙啟良│70.12.07│Ｚ000000000│97.01.04│38990元 │acer輕巧杜比│0000000000│徐鼎凱  │
│  │      │        │          │        │        │戰鬥機G     │          │（未遂）│
├─┼───┼────┼─────┼────┼────┼──────┼─────┼────┤
│2 │洪淑桂│68.07.18│Ｚ000000000│97.01.08│21800元 │SonyEricsson│0000000000│李佩君  │
│  │      │        │          │        │        │W960i8GB音樂│          │        │
│  │      │        │          │        │        │照相手機    │          │        │
├─┼───┼────┼─────┼────┼────┼──────┼─────┼────┤
│3 │王麗華│59.01.26│Ｚ000000000│96.12.26│18588元 │SonyEricsson│0000000000│王清秀  │
│  │      │        │          │        │        │K850i照相手 │          │        │
│  │      │        │          │        │        │機          │          │        │
└─┴───┴────┴─────┴────┴────┴──────┴─────┴────┘
 附表三：行動電話門號申辦、交付情形（公訴不受理暨無罪部
          分）
┌──┬───┬─────┬─────┬────┬────┬───┬────┬─────┐
│編號│門號持│電信公司  │門號      │交付時間│交付處所│代價  │交付之人│詐騙集團用│
│    │用者  │          │          │        │        │      │        │該門號詐得│
├──┼───┼─────┼─────┼────┼────┼───┼────┼─────┤
│ 1  │李必成│台灣大哥大│0000000000│96年10月│高雄縣梓│無    │溫育聖  │22700元   │
│    │      │          │          │31日    │官鄉偉格│      │        │          │
│    │      │          │          │        │通訊行  │      │        │          │
│    │      │          │          │        │        │      │        │          │
├──┼───┼─────┼─────┼────┼────┼───┼────┼─────┤
│ 2  │陳彥名│同上      │同上      │96年10月│洪銘駿住│無    │洪銘駿  │同上      │
│    │      │          │          │底至同年│處      │      │        │          │
│    │      │          │          │12月間某│        │      │        │          │
│    │      │          │          │日      │        │      │        │          │
├──┼───┼─────┼─────┼────┼────┼───┼────┼─────┤
│ 3  │洪銘駿│同上      │同上      │同上    │洪銘駿住│無    │不詳之人│同上      │
│    │      │          │          │        │處      │      │        │          │
├──┼───┼─────┼─────┼────┼────┼───┼────┼─────┤
│ 4  │陳張美│威寶電信  │0000000000│96年10月│屏東市某│3200元│不詳女子│29900元（ │
│    │（歿）│          │          │間某日  │菜市場內│      │        │未遂，公訴│
│    │      │          │          │        │        │      │        │不受理）  │
└──┴───┴─────┴─────┴────┴────┴───┴────┴─────┘
附表四：詐騙集團冒名訂貨詐騙情形（公訴不受理暨無罪部分）
┌─┬───┬────┬─────┬────┬────┬──────┬─────┬────┐
│編│遭冒名│生日    │身分證字號│訂單日期│購買貨物│購買貨物名稱│所留電話  │備註    │
│號│購買人│        │          │        │金額    │            │          │        │
│  │姓名  │        │          │        │        │            │          │        │
├─┼───┼────┼─────┼────┼────┼──────┼─────┼────┤
│1 │林哲弘│67.04.25│Ｚ000000000│96.12.26│29990元 │ASUS決戰時刻│0000000000│公訴不受│
│  │      │        │          │        │        │超值筆電    │          │理      │
├─┼───┼────┼─────┼────┼────┼──────┼─────┼────┤
│2 │吳秀萍│66.02.24│Ｚ000000000│97.01.07│22700元 │SonyEricsson│0000000000│無罪    │
│  │      │        │          │        │        │W960i8GB手機│          │        │
│  │      │        │          │        │        │藍芽組      │          │        │
└─┴───┴────┴─────┴────┴────┴──────┴─────┴────┘